【裁判字號】    98,台抗,147
【裁判日期】    980305
【裁判案由】    偽造文書延長羈押
【裁判全文】
最高法院刑事裁定              九十八年度台抗字第一四七號
抗  告  人  甲○○
上列抗告人因偽造文書案件，不服台灣高等法院中華民國九十八
年二月三日延長羈押之裁定（九十七年度上訴字第五二二三號）
，提起抗告，本院裁定如下：
    主  文
抗告駁回。
    理  由
本件原裁定以：被告甲○○（即抗告人，下同）因涉犯偽造文書
等罪嫌，經本院（即原法院，下同）訊問後，認為犯罪嫌疑重大
，有刑事訴訟法第一百零一條第一項第一款情形，非予羈押，顯
難進行審判，於民國九十七年十一月十二日裁定羈押。茲本院以
被告之羈押期間即將屆滿，前開羈押原因並未消滅，認仍有繼續
羈押之必要等語，乃裁定抗告人甲○○應自九十八年二月十二日
起延長羈押二月。經核於法並無不合。抗告人之抗告意旨略稱：
（一）最高法院九十六年度台抗字第一一一號裁定及八十七年度
台抗字第五二一號裁定意旨，均一再指明所謂有逃亡之虞，必須
事實上足認被告釋放後確有逃亡之危險，並非漫無限制而只須被
告犯罪嫌疑重大，均可視為有逃亡之虞而概予羈押，並均以：原
裁定就被告是否有事實足認其有逃亡之虞，而客觀上有羈押之必
要？未置一詞，難謂無理由不備之違誤云云，因而撤銷原裁定發
回由原法院更為裁定。茲查本件原裁定就抗告人是否仍具法定羈
押原因，並有事實足認有逃亡之虞，而於客觀上有羈押之必要等
事項，亦未置一詞，自屬理由不備。（二）刑事訴訟法第一百零
一條第一、三項分別規定：「被告經法官訊問後，認為犯罪嫌疑
重大，而有左列情形之一，非予羈押，顯難進行追訴、審判或執
行者，得羈押之︰一、逃亡或有事實足認為有逃亡之虞者。二、
有事實足認為有湮滅、偽造、變造證據或勾串共犯或證人之虞者
。三、所犯為死刑、無期徒刑或最輕本刑為五年以上有期徒刑之
罪者」、「第一項各款所依據之事實，應告知被告及其辯護人，
並記載於筆錄」；原法院於九十八年二月三日庭訊時，非但未將
抗告人有逃亡或有事實足認為有逃亡之虞所依據之事實，告知抗
告人及其辯護人，亦未將此事實記載於筆錄，顯與刑事訴訟法第
一百零一條第一項、第三項之規定有違，且剝奪了抗告人在訴訟
上之防禦權。（三）依起訴書犯罪事實欄及第一審判決事實欄分
別記載：「於九十七年五月三日上午召開記者會稱其因本案遭人
亮槍恐嚇……嗣警方唯恐真有前開恐嚇情事，乃二十四小時貼身
保護其人身安全數日」、「先於九十七年五月三日上午召開記者
會，宣稱其因上開事實遭人亮槍恐嚇．……嗣於同日下午三時四
十分許，在台灣台北地方法院檢察署接受檢察官偵訊……以致警
方派人二十四小時貼身保護其人身安全達數日」，足見抗告人係
主動到案說明，且主動要求警方給予二十四小時貼身保護，其並
無逃亡之事實，而本件偽造文書案，又非屬最輕本刑五年以上有
期徒刑之重罪，另涉犯之刑法第一百七十一條第一項之準誣告罪
，依法亦不得羈押；況且抗告人於偵審中已坦承犯行，懇請鈞院
不囿於社會囑目及輿論壓力，審慎審酌羈押之法定事由，將原裁
定撤銷等語。惟查：依原裁定理由說明，係以抗告人經該院原諭
命羈押之原因尚未消滅，乃認仍有繼續羈押之必要，裁定抗告人
應自九十八年二月十二日起延長羈押二月；而該院諭命羈押抗告
人之原因，依卷附九十七年十一月十二日訊問筆錄影本所載，係
抗告人犯罪嫌疑重大，之前於九十七年四月二十七日有要出境之
情形，並參酌抗告人之入出境資料，乃認定其有逃亡之事實，具
有刑事訴訟法第一百零一條第一項第一款之情形，且非予羈押顯
難進行審判、執行（見原裁定卷第十頁）。則原裁定就抗告人是
否仍具法定羈押原因，並有逃亡之事實，而於客觀上有羈押之必
要等事項，顯非未予說明（即已審酌抗告人原諭命羈押之原因是
否依然存在），本件情形與本院九十六年度台抗字第一一一號裁
定及八十七年度台抗字第五二一號裁定所論敘者，顯非相同，要
難比附援引。抗告意旨（一）執此指摘原裁定理由不備，並無理
由。又「被告經法官訊問後，認為犯罪嫌疑重大，而有左列情形
之一，非予羈押，顯難進行追訴、審判或執行者，得羈押之︰一
、逃亡或有事實足認為有逃亡之虞者。二、有事實足認為有湮滅
、偽造、變造證據或勾串共犯或證人之虞者。三、所犯為死刑、
無期徒刑或最輕本刑為五年以上有期徒刑之罪者」、「第一項各
款所依據之事實，應告知被告及其辯護人，並記載於筆錄」，固
為刑事訴訟法第一百零一條第一項、第三項所明定。惟依原法院
九十七年十一月十二日訊問筆錄記載：「諭知被告（即抗告人）
犯罪嫌疑重大，之前於九十七年四月二十七日有要出境之情形，
並參酌抗告人之入出境資料，乃認定其有逃亡之事實，具有刑事
訴訟法第一百零一條第一項第一款之情形，且非予羈押顯難進行
審判、執行」，則原法院於諭命羈押時，顯已將抗告人有逃亡所
依據之事實，告知抗告人及其選任辯護人，並將之記載於筆錄；
而原法院以裁定延長抗告人羈押期間之前，復開庭訊問抗告人及
其選任辯護人：「對於本件羈押有何意見？」（即請渠等就原諭
命羈押之原因及其是否消滅等事項表示意見，見原法院卷第八六
頁），自難謂對於抗告人訴訟上防禦權之行使有所妨礙。抗告意
旨（二）執此指摘原裁定違法，難認有理由。至於抗告人於本件
案發之初召開記者會說明案情、尋求警方作人身保護等事實，依
第一審判決書正本所載，均係其為卸責而虛構遭人持槍恐嚇之故
，此與其是否逃亡非予羈押顯難進行審判或執行之認定無關。抗
告意旨（三）以此指摘原裁定違法，並無理由。綜上所論，本件
抗告為無理由，予以駁回。
據上論結，應依刑事訴訟法第四百十二條，裁定如主文。
中    華    民    國  九十八  年    三    月    五    日
                      最高法院刑事第八庭
                          審判長法官  林  永  茂
                                法官  吳  昆  仁
                                法官  蘇  振  堂
                                法官  蕭  仰  歸
                                法官  林  立  華
      本件正本證明與原本無異
                                      書  記  官
中    華    民    國  九十八  年    三    月   十三   日
                                                      K


司法院資訊處製作；財團法人民間司法改革基金會備份。
